【裁判字號】    99,上訴,138
【裁判日期】    990730
【裁判案由】    違反毒品危害防制條例
【裁判全文】
臺灣高等法院花蓮分院刑事判決         99年度上訴字第138號
上  訴  人
即  被  告  甲○○
指定辯護人  蔡雲卿律師
上列上訴人因違反毒品危害防制條例案件，不服臺灣花蓮地方法
院98年度訴字第573號，中華民國99年5月27日第一審判決（起訴
案號：臺灣花蓮地方法院檢察署98年度偵字第4857號），提起上
訴，本院判決如下：
    主  文
上訴駁回。
    事實及理由
一、本案被告甲○○因與林庭光三次販賣第2級毒品安非他命給
    呂保忠，被告甲○○以及林庭光均於原審坦承犯罪，經原審
    判處被告各有期徒刑三年八月，並定應執行有期徒刑四年六
    月。被告不服，以原審量刑過重、被告並未共犯販賣毒品等
    為理由提起上訴。
二、按刑事訴訟法第350條、第361條、第362條、第367條規定，
    不服地方法院之第一審判決而上訴者，須提出上訴書狀，並
    應敘述具體理由，為上訴必備之程式；其所提出之上訴書狀
    並未敘述上訴理由，或僅曾以言詞陳述上訴理由者，均應於
    上訴期間屆滿後20日內補提理由書於第一審法院。第一審法
    院經形式審查，認逾期未補提上訴理由者，應定期間先命補
    正；逾期未補正者，為上訴不合法律上之程式，應以裁定駁
    回。倘已提出上訴理由，但所提非屬具體理由者，則由第二
    審法院以上訴不合法律上之程式，判決駁回。而所謂具體理
    由，必係依據卷內既有訴訟資料或提出新事證，指摘或表明
    第一審判決有何採證認事、用法或量刑等足以影響判決本旨
    之不當或違法，而構成應予撤銷之具體事由，始克當之（例
    如：依憑證據法則具體指出所採證據何以不具證據能力，或
    依憑卷證資料，明確指出所為證據證明力之判斷如何違背經
    驗、論理法則）；倘僅泛言原判決認定事實錯誤、違背法令
    、量刑失之過重或輕縱，而未依上揭意旨指出具體事由，或
    形式上雖已指出具體事由，然該事由縱使屬實，亦不足以認
    為原判決有何不當或違法者（例如：對不具有調查必要性之
    證據，法院未依聲請調查亦未說明理由，或援用證據不當，
    但除去該證據仍應為同一事實之認定），皆難謂係具體理由
    ，俾與第二審上訴制度在請求第二審法院撤銷、變更第一審
    不當或違法之判決，以實現個案救濟之立法目的相契合，並
    節制濫行上訴（最高法院97年度台上字第892號判決參照）
    。至於有無敘述理由，第一審法院僅作形式上之審查，如上
    訴書狀形式上已敘述不服原判決之意旨者，即與未敘述上訴
    理由之情形有別，無庸再命補正；至於其理由是否具體，則
    屬第二審法院審查之範圍，不在命補正之列。亦即，倘若上
    訴理由不具體，第二審法院則無庸命補正而得逕行駁回（最
    高法院97年台上字第3889號判決參照）。
三、上訴人之上訴意旨略以：
  (一)伊未於犯罪現場實行參與難謂「共同」；伊未獲有以營利為
    目的之犯罪利益，難謂合於「販賣」；伊所犯販賣之「三罪
    」應區分為既遂犯或未遂犯而認定；伊僅接聽電話並非共同
    正犯。
  (二)另指定辯護人為其辯護稱：上訴人於98年2月間移居花蓮與
    共同被告林庭光同住，當時因婚變打擊，精神上有嚴重憂鬱
    及躁鬱情形，未注意到林庭光有販賣毒品之行為，於98年3
    月7日確實是在不知情的情況下，協助林庭光接聽買賣毒品
    的電話，之後又因寄人籬下為償還林庭光提供其生活資助之
    人情，繼續協助林庭光接聽毒品買賣電話，惟其行為僅止於
    接聽電話，且犯罪次數僅3次，犯罪所得僅9千元，是犯罪情
    狀相較法定重刑，在客觀上足以引起一般人之同情，情輕法
    重，情節尚堪憫恕，請酌減量刑云云。
四、經查：
  (一)被告甲○○確有事前知情之犯意聯絡，及電話聯絡之行為分
    擔，所構成販賣第2級毒品之三罪亦均已販賣既遂。
    原審認定事實，係依據同案被告林庭光於原審已承認犯罪（
    第一審卷第46頁），而被告甲○○亦於原審與辯護人談過之
    後，表示願意認罪，並陳明當時由林庭光開車，被告負責打
    電話聯繫（第一審卷第34頁）。而林庭光在偵查中也稱都是
    由被告甲○○電話聯絡，然後再開車過去交易（偵卷第24頁
    ）。足證被告雖然只是接聽電話，卻知道目的在出售毒品，
    聯絡交貨、毒品數量及交付地點等事宜，自足以認定被告與
    林庭光間有犯意聯絡。且被告於本院準備程序曾稱：「買毒
    品的人打電話給我，我就依照內容轉告林庭光，林庭光接到
    電話後，只有說知道了，並交代我說，若是買毒品的人再打
    來，就告訴買毒品的人說，我已經去約定的地方。」（本院
    卷第32頁反面）。更足以證明被告當時在電話中確實談到交
    易毒品，並且告知交易毒品之細節，被告所為自屬於販賣毒
    品之構成要件行為。是被告與林庭光間具有犯意聯絡、行為
    分擔，為共同正犯，不因被告有無得利而有不同。
  (二)量刑過重，不得作為指摘原審認定事實、適用法律有所違誤
    之具體上訴理由。
    上訴人請求酌量減輕其刑並請求依刑法第59條酌減。惟量刑
    部分，應就判決之整體觀察為綜合考量，為求個案裁判妥當
    性，法律賦予法院裁量之權，量刑輕重，屬為裁判之法院得
    依職權自由裁量之事項，苟其刑已以行為人之責任為基礎，
    並斟酌刑法第57條各款所列情狀，而未逾越法定刑度內，酌
    量科刑，如無偏執一端，致明顯失出失入情形，上級審法院
    即不得率行就量刑部分遽指為不當或違法。原審既已審酌被
    告與林庭光共同販賣毒品，並非出於生活所迫或有何不得已
    之原因，難認犯罪情狀有何顯可憫恕之處，並再審酌被告雖
    有輕度肢障、中度精神障礙，有中華民國身心障礙手冊為證
    等情狀，但已因被告自白犯行而減輕其刑，所犯3罪並各量
    處以最低刑度3年8月有期徒刑，並定其應執行刑有期徒刑4
    年6 月，顯然原審量刑已經從輕，並無違誤之處，被告僅再
    以量刑過重為理由提起上訴，揆諸前揭說明，其理由自非合
    法。
五、綜據上述，上訴人所提出之上訴理由，不符前述規定，且無
    從補正，應逕予判決無不合法駁回，並不經言詞辯論為之。
據上論斷，應依刑事訴訟法第367條前段、第372條，判決如主文
。
中    華    民    國    99    年    7    月    30    日
                  刑事庭審判長法  官 謝志揚
                              法  官 劉雪惠
                              法  官 賴淳良
以上正本證明與原本無異。
如不服本判決，應於收受送達後10日內向本院提出上訴書狀，其
未敘述理由者，並得於提起上訴狀後10日內向本院補提理由書（
均須按他造當事人之人數附繕本）「切勿逕送上級法院」。
告訴人或被害人如對於本判決不服者，應具備理由請求檢察官上
訴，其上訴期間之計算係以檢察官收受判決正本之日期為準。
中    華    民    國    99    年    7     月    30    日
                              書記官 吳璧娟
附錄：本案論罪科刑法條全文
毒品危害防制條例第4條第2項：
製造、運輸、販賣第二級毒品者，處無期徒刑或7年以上有期徒
刑，得併科新臺幣1千萬元以下罰金。

司法院資訊處製作；財團法人民間司法改革基金會備份。
